【裁判字號】    89,交易,630
【裁判日期】    900927
【裁判案由】    過失傷害
【裁判全文】
臺灣板橋地方法院刑事判決                        八十九年度交易字第六三號
    公  訴  人  臺灣板橋地方法院檢察署檢察官
    被      告  乙○○
右列被告因過失傷害案件，經檢察官提起公訴（八十九年度偵緝字第一五七四號），
本院判決如左：
    主  文
乙○○無罪。
    理  由
一、公訴意旨略以：被告乙○○為營業小客車駕駛人，於民國八十九年一月二十八日
    二十一時許，駕駛車牌號碼Ｍ２─６０２號營業小客車，由永和市○○路往福和
    路方向行駛，行經中正路四五五號前欲迴轉時，理應注意車輛行駛時，駕駛人應
    注意車前狀況，隨時採取必要之安全措施及汽車行駛至交岔路口，轉彎車應讓直
    行車先行，並遵守交通號誌之指示行車。而依當時情形，又無不能注意之情事，
    竟疏於注意，與從中正路往中和方向由李俊毅所騎乘車號ＧＥＧ─２９５號重機
    車發生擦撞，直接撞擊重機車所搭載之乘客甲○○之左側小腿，致重機車倒地後
    甲○○受有左側脛股骨折、左手腕、左小腿多處擦傷之傷害。案經甲○○訴由台
    北縣警察局永和分局報告偵辦，因認被告犯有刑法第二百八十四條第二項前段之
    業務過失傷害罪嫌云云。
二、公訴人認被告涉有前揭過失傷害罪嫌，無非以訊據被告乙○○對於右揭事實坦承
    不諱，核與告訴人甲○○及證人李俊毅陳述情節相符，並有醫院診斷證明書一紙
    附卷可稽。按車輛行駛時，駕駛人應注意車前狀況，隨時採取必要之安全措施及
    汽車行駛至交岔路口，轉彎車應讓直行車先行。道路交通安全規則第九十四條第
    三項、第一百零二條第一項第六款各定有明文。被告駕車自應注意上述道路交通
    安全規定，且依當時路狀，又無不能注意之情形，竟疏不注意為之，以致肇事，
    致人受重傷，被告應有過失。且被告過失駕駛行為與告訴人甲○○之受傷間具有
    相當因果關係，其罪嫌堪以認定，為其論罪依據。
三、按犯罪事實應依證據認定之，無證據不得推定其犯罪事實，又不能證明被告犯罪
    者，應諭知無罪之判決，刑事訴訟法第一百五十四條、第三百零一條第一項定有
    明文。所謂認定犯罪事實之證據，係指足以認定被告確有犯罪行為之積極證據而
    言，該項證據自須適合於被告犯罪事實認定，始得採為斷罪資料。又苟未能發現
    相當證據，或證據不足以證明，自不能以推測或擬制之方法，以為裁判基礎，亦
    分別有最高法院二十九年度上字第三一０五號及同院四十年度台上字第八六號判
    例意旨可資參照。又按被害人之陳述如無瑕疵，且就其他方面調查又與事實相符
    ，固足採為科刑之基礎，倘其陳述尚有瑕疵，則在未究明前，遽採為科刑之依據
    ，即難認為適法，亦有最高法院六十一年度台上字第三ｏ九九號判例意旨可資參
    照。
四、訊據被告固供承駕駛車牌號碼Ｍ２─６０２號營業小客車，於前揭地點發生車禍
    之情不諱，惟堅決否認有何過失傷害犯行，辯稱是因李俊毅回頭與其後載之女子
    講話，未注意前方路況，致撞擊伊車右前方葉子板下之車輪胎，當時伊車已迴轉
    好了，是李俊毅來撞伊車，不是伊去撞李某之機車，且當時李某所載之人是一位
    女孩子，並非告訴人甲○○，伊有載李某和該名女子到醫院，後因停車問題，回
    到醫院時，李某二人已離開，且碰撞之時間係在下午四、五時，並非在晚上九時
    ，當時警察未到現場，亦未作筆錄，伊於本件車禍並無過失等語。
五、經查，被告自偵查起從未承認於本件車禍有何過失，是公訴人謂訊據被告乙○○
    對於右揭事實坦承不諱云云，要屬誤會，合先敘明。次查，告訴人於警訊雖供稱
    八十九年一月二十九日晚上大約二十一時許，伊與李俊毅共乘車號ＧＥＧ─２９
    ５號重機車，被一部車號Ｍ２─６０２號計程車迴轉時撞到，撞到伊左側小腿云
    云（見偵卷第三頁反面）、證人李俊毅於警訊亦供稱當時被告駕駛之車牌號碼Ｍ
    ２─６０２號營業小客車自對向車道左轉大概九十度，直直的撞上伊駕駛重機車
    後座上之甲○○左腳，然後伊與甲○○就往右倒，伊僅用右手撐地，甲○○則受
    傷，連他頭上的半罩式安全帽都撞飛掉云云（見偵卷第五頁反面），惟與被告所
    供是因李俊毅回頭與其後載之女子講話，未注意前方路況，致撞擊伊車右前方葉
    子板下之車輪胎，當時伊車已迴轉好了，是李俊毅來撞伊車，不是伊去撞李某之
    機車云云，並不相符，是對於本件車禍如何發生，兩造係各說各話，並不一致。
    然查，本件車禍發生當時未經報案，警員並未到現場，且未對兩造製作筆錄，本
    件係告訴人甲○○於八十九年一月三十一日十二時向警提出告訴，故無現場，本
    件交通事故調查表並非依據現場製作，而係由警依告訴人事後單方面供述所製作
    ，此觀該交通事故調查表已載明「警方到達現場雙方均駛離」云云甚明，是依該
    交通事故調查表，並不能認定本件車禍發生經過確如告訴人及證人李俊毅於警訊
    之供述，而可據上開告訴人及證人李俊毅警訊之供述，認定被告確有違反「車輛
    行駛時，駕駛人應注意車前狀況，隨時採取必要之安全措施及汽車行駛至交岔路
    口，轉彎車應讓直行車先行」之道路交通安全規則之情事。又查，證人李俊毅於
    警訊雖指稱本件車禍係被告之過失云云，然查，本件車禍係證人李俊毅所騎乘之
    車號ＧＥＧ─２９５號重機車與被告駕駛車牌號碼Ｍ２─６０２號營業小客車發
    生擦撞，且當時證人李俊毅所乘機車後面確搭載他人，是證人李俊毅與被告在本
    件車禍，其利害關係恰屬正相對立，是證人李俊毅為迴護自身利益，所為證詞難
    免偏坦自己，而將車禍責任推給被告一人承擔，是證人李俊毅於警訊所為不利被
    告之供述，尚難遽信為真。末查，證人李俊毅於警訊已供承其騎乘之車號ＧＥＧ
    ─２９５號重機車未受損，僅外表括傷，伊本人亦未受傷，伊不要提出毀損及傷
    害告訴等情（見偵卷第六頁正面），是本件車禍情形若果真如告訴人及證人李俊
    毅所供係被告駕駛之車牌號碼Ｍ２─６０２號營業小客車自對向車道左轉大概九
    十度，直直的撞上李俊毅騎乘之車號ＧＥＧ─２９５號重機車後座上之告訴人甲
    ○○左腳，導致證人李俊毅與告訴人甲○○往右倒，並致告訴人甲○○受傷及告
    訴人頭上的半罩式安全帽都撞飛掉云云，則可見當時撞擊力道應屬不輕，則衡情
    證人李俊毅所騎乘之車號ＧＥＧ─２９５號重機車不可能竟未受損，僅外表括傷
    ，且證人李俊毅本人亦未受傷，是告訴人及證人李俊毅對於本件車禍經過之指訴
    ，核與常情有違，而無可採信。綜上，依現存事證並無法認定被告於本件車禍應
    負過失責任，自不能單憑告訴人及證人李俊毅之片面指訴，遽行推定被告於本件
    車禍有過失。此外，復查無其他積極證據足認被告有公訴人起訴之過失傷害犯行
    ，是既不能證明被告犯罪，則揆諸首揭刑事訴訟法之規定及判例意旨之說明，自
    應依法諭知被告無罪之判決，以免冤抑。
據上論斷，應依刑事訴訟法第三百零一條第一項，判決如主文。
本案經檢察官楊仲農到庭執行職務。
中      華      民      國        九十    年    九      月    二十七    日
                                  臺灣板橋地方法院交通法庭
                                      法  官  呂  安  樂
右正本證明與原本無異。
如不服本判決，應於判決送達後十日內向本院提出上訴狀 (應附繕本) ，上訴於
臺灣高等法院。
                                      書記官  廖  婷  璇
中      華      民      國        九十    年    九      月    二十七    日


司法院資訊處製作；財團法人民間司法改革基金會備份。
